臺灣彰化地方法院民事判決
                                    109年度再易字第16號   
再審原告    周淑足  
訴訟代理人  林溢根律師
再審被告    林兆源  
上列當事人間請求再審之訴事件，再審原告對於民國109年1月15
日本院107年度簡上字第64號確定判決提起再審之訴，本院不經
詞辯論，判決如下：
    主  文
再審之訴駁回。
再審訴訟費用新臺幣壹仟伍佰元由再審原告負擔。
    事實及理由
一、查再審之訴顯無再審理由者，得不經言詞辯論，以判決駁回
    之。民事訴訟法第五百零二條第二項定有明文。
二、按再審之訴，應於30日之不變期間內提起。前項期間，自判
    決確定時起算，判決於送達前確定者，自送達時起算；其再
    審之理由發生或知悉在後者，均自知悉時起算。但自判決確
    定後已逾5年者，不得提起，民事訴訟法第500條第1項、第2
    項定有明文。本件再審原告主張其所有門牌號碼彰化縣○○市
    ○○路000巷00○0號建物（建號581），於民國109年11月2日取
    得彰化地政事務所依該所68年6月7日彰字收件第2467號，彰
    化縣政府建設局影印發給之使用執照（68年5月12日彰建都
    使字第柒壹陸陸號），及彰化縣政府於110年3月8日交付上
    開建物之竣工圖，因而發現未經斟酌之證物，且知悉在後為
    由，依民事訴訟法第496條第1項第13款規定提起本件再審之
    訴。經查，因前審法院曾向彰化縣政府請求提供建號581之
    建築檔存資料（竣工圖說等），經彰化縣政府於107年11月7
    日以府建管字第1070392043號函覆稱尚無相關資料可供參酌
    等語（見前案本院107年度簡上字第64號卷第90頁），是再
    審原告於109年11月30日提起本件再審訴訟，雖已超過本院1
    07年度簡上字第64號判決確定後30日，惟其所稱發見可供斟
    酌之證物且知悉在後，自知悉時起未逾30日，已遵守前揭不
    變期間之規定，尚屬可採，合先敘明。
三、本件再審原告主張：
  ㈠遵守不變期間之證據：再審原告於民國109年11月2日取得彰
    化地政事務所依該所68年6月7日彰字收件第2467號影印發給
    之使用執照謄本，是如經前審斟酌可受較有利益之裁判，而
    未經斟酌之新證據，再審原告於是日始知悉上開再審理由，
    而於109年11月30日提出本件再審之訴，並未超逾30日，又
    本院彰化簡易庭106年度彰簡字第622號判決、本院107年度
    簡上字第64號判決，於109年1月15日確定，至今亦未逾越5
    年，是再審原告所提本件再審之訴，已遵守民事訴訟法第50
    0條提起再審之訴不變期間之規定。
  ㈡再審理由及關於再審理由之證據：
　　⒈再審原告前與再審被告間拆除地上物事件，經本院彰化簡
      易庭以106年度彰簡字第622號判決被告（即再審原告）應
      將坐落彰化縣○○市○○段000○0地號土地如彰化縣彰化地政
      事務所106年12月21日彰土測字第3412號收件、複丈日期1
      07年1月18日土地複丈果圖所示編號A部分面積0.4平方公
      尺之二樓水泥圍牆拆除，並將該部分土地返還原告（即再
      審被告），嗣再審原告提起上訴，本院107年度簡上字第6
      4號駁回上訴判決確定在案（下稱系爭確定判決）。
　　⒉再證1即彰化縣政府建設局所核發之再審原告所有門牌號碼
      彰化縣○○市○○路000巷00○0號建物之使用執照（68字柒壹
      陸陸號），與再證2即彰化縣政府於110年3月8日交付之上
      開建物使用執照（68字柒壹陸陸號）之竣工圖（其中有註
      明：原使照日期文號068年05月12日彰建都（使）字第000
      0000號），該竣工圖上有標記系爭建物各部分之長寬，可
      以根據該竣工圖面上所記載之長寬數字，再比對再證3即
      系爭建物二樓室內左側後半段照片可知，再審被告訴請拆
      除之系爭地上物，經用建築丈量尺（其上每100公分，用
      黃、白相間）實際測量結果，該左側後半段室内382公分
      ，也就是3.82公尺，比對再證2即竣工圖之二樓平面圖，
      該部分長度是4公尺，並沒有超逾，如將牆壁之厚度計算
      上去，正好是4公尺，是在該竣工圖的範圍内，新證據再
      證1、2如經斟酌，可證明再審被告訴請拆除部分，並非取
      得使用執照後二次施工者，屬合法建物之一部分，系爭地
      上物並非故意或重大過失越界建築，且系爭地上物（包括
      有鋼筋混凝土支撐柱）拆除之，也就是由上而下剖半，會
      使整個結構崩解，較諸再審被告訴請再審原告拆除侵越之
      系爭確定判決附圖所示編號C、D、E部分柱面，嚴重許多
      。
　　⒊承上，前案確定判決理由認定：再審原告所有上開建物是
      否為合於其建築執照、使用執照圖說之合法建物，乏據可
      憑，系爭地上物屬故意或重大過失越界建築，依民法第79
      6條之1第2項之規定，無同條第1項之適用，而為不利再審
      原告的認定等語，容有誤會，是因彰化縣政府函覆前審，
      並無相關資料（即竣工圖說等建築檔存資料）可供參酌，
      今既能證明，再審被告訴請拆除系爭地上物之部分，是屬
      合法建物之一部分，如經斟酌可受較有利益之裁判；再依
      民法第148條、第796之1第1項、最高法院71年台上字第73
      7號判例意旨，及本院彰化簡易庭109年度彰簡字第179號
      判決第三、㈡、2、⑶項之論斷意旨，再審被告不得請求再
      審原告拆除系爭地上物，其在前審之訴應被駁回。
　㈢今既發現上述新證據，如經斟酌可受較有利益之裁判，自難
    甘服系爭確定判決，依民事訴訟法第496條第1項第13款規定
    ，對系爭確定判決提起再審之訴。並聲明：⒈原確定判決（
    即本院彰化簡易庭106年度彰簡字第622號判決、本院107年
    度簡上字第64號判決）廢棄。⒉再審被告於前審之訴及假執
    行之聲請均駁回。⒊再審及前審訴訟費用均由再審被告負擔
    。
四、再審被告方面，本件未經言詞辯論，惟提出民書答辯狀陳述
    如下：
  ㈠再審原告之訴，程序上不合法，不符再審之訴要件，應予駁
    回。依民事訴訟法第500條：再審之訴應於30日之不變期間
    內提起。前項期間自判決確定時起算。查本院107年度簡上
    字第64號於109年1月15日宣判，迄今歷時10個月，再審原告
    今始提出再審之訴，為不合程序、不合法之訴求，依法應予
    駁回。
  ㈡依民事訴訟法492條第1項11款規定：當事人發現未經斟酌之
    證物或得使用該證物者（新證據），係指在前訴訟程序中已
    存在之證物，因當事人不知有此、致未經斟酌，現始知之而
    言。惟再審原告在系爭確定判決審理時，屢屢主張其越界之
    建物，是有使用執照之合法建物。本件文書證物（使用執照
    ）始終在再審原告持有中（即使不慎遺失、亦有申請補發管
    道）。再審原告明知有此證據，於訴訟程序中隨時可提出佐
    證，卻故意怠於使用，足證其心虛。直至判決確定後始行提
    出，作為新證據，據此為提起再審之理由。此與發現新證據
    之意義不同，當然不能據以提出再審之訴。基此，再審原告
    所提再審之訴為無理由，理應駁回其再審之訴。
  ㈢於判決前已存在，且經法院斟酌及調查過的證據，不能謂為
    是新證據，不能據為聲請再審之原因（最高法院104年台抗
    字第201號、331號裁定意旨參照）。並依調查結果本於論理
    原則、經驗法則及證據法則，經斟酌取捨後，認定事實、作
    為判斷。而今再審原告所提之系爭使用執照，自非屬於未為
    審酌之新證據，不得據為提起再審之訴的理由。又民事訴訟
    法第496條，有下列各項情形之一者（項目略），得以再審
    之訴對於確定終局判決聲明不服。但當事人已依上訴主張其
    事由者不在此限（在上訴審中，再審原告唯一的爭點就是主
    張系爭越界建物是領有使用執照之合法建築），既已依法提
    出上訴，對於同一爭點就無重提再審之適法。
  ㈣綜上所述，再審原告以系爭使用執照提起再審，應認為不符
    合再審理由，其所提再審之訴應予駁回，以維確定判決之安
    定性，維護司法公正與司法權威，並保障當事人之合法權益
    （減低訟累，避免拖延訴訟進程，降低訴訟成本），實感高
    德等語。
五、按當事人發見未經斟酌之證物或得使用該證物者，得提起再
    審之訴，但以如經斟酌可受較有利益之裁判者為限，民事訟
    法第四百九十六條第一項第十三款定有明文。再審原告於本
    件提出其所有門牌號碼彰化縣○○市○○路000巷00○0號建物之
    使用執照（再證1）及竣工圖（再證2），主張依竣工圖上標
    記建物各部分之長寬，經再審原告以建築丈量尺實測結果，
    建物二樓左側室內後半段，加上牆壁厚度剛好4公尺，沒有
    超過竣工圖所示長度，足資證明其所有上開建物並未於取得
    使用執照後二次施工，原確定判決判令應拆除之部分屬於合
    法建築之一部分，依此提出本件再審之訴云云。經查，再審
    原告提出之再證1使用執照中記載，其所有系爭建物第一層
    及第二層面積均為56.07平方公尺，爾後辦理第一次建物登
    記時，經地政機關複丈測量結果建物第一層及第二層面積均
    為59.33平方公尺，故每層樓之面積均以59.33平方公尺登記
    於建物謄本上，顯然該建物完工後經測量結果實際上之面積
    已超過使用執照核准之面積，因此再證2竣工圖所標示關於
    建物之各面長寬度可否作為合法建物認定之依據，已非無疑
    ；又系爭建物之使用執照、竣工圖暨保存登記時第一次測量
    結果，第一層及第二層之面積及範圍既完全相同，而前審囑
    託社團法人彰化縣建築師公會鑑定結果，其鑑定報告書中鑑
    定標的物平面示意圖（如附件即前案二審卷第149、150頁）
    則顯示，系爭建物南側牆面僅「二樓」靠東位置有一小部分
    水泥牆較一樓建物突出，一樓部分則無，益徵該建物目前之
    現狀與初始之設計暨完工時之情形均有出入，因此尚難以再
    證1、2作為系爭建物二樓部分，如原審確定判決附圖所示編
    號A部分面積0.4平方公尺之水泥圍牆，在合法建物範圍內之
    佐證，是原確定判決判令再審原告應拆除上開編號A部分建
    物，洵屬有據。
六、綜上，再審原告於本件提出之使用執照及竣工圖等新證據縱
    經本院斟酌，再審原告亦未可受較有利益之裁判，依前揭說
    明，再審原告此部分之主張實與民事訟法第496條第1項第13
    款規定之要件不符，為無理由。
七、從而，再審原告之主張，顯無理由，揆諸前揭規定，爰不經
    言詞辯論，逕以判決駁回之。
八、依民事訴訟法第502條第2項、第78條、判決如主文。
中　　華　　民　　國　 110　　年　　4　　月　　27　　日
                  民事第三庭  審判長法　官   廖國佑
　　　　　　　　　　
                                    法  官   羅秀緞
　　　　　　　　　　　　　　　　　　 
                                    法  官   黃倩玲
以上正本係照原本作成。
不得上訴。
中　　華　　民　　國　 110　　年　　4 　月　　 27　  日                                     
                      　　          書記官　蔡政軒